【裁判字號】    95,上易,560
【裁判日期】    951124
【裁判案由】    妨害公務等
【裁判全文】
臺灣高等法院高雄分院刑事判決         95年度上易字第560號
上  訴  人
即  被  告  甲○○
選任辯護人  黃重雍律師
上列上訴人因妨害公務案件，不服臺灣高雄地方法院95年度易字
第53號中華民國95年5 月25日第一審判決（起訴案號：臺灣高雄
地方法院檢察署94年度偵字第27719 號），提起上訴，本院判決
如下：
    主  文
上訴駁回。
    事  實
一、甲○○係執業律師，因廖鐵禎向其陳情表示遭鐵路警察局第
    三警務段高雄分駐所之員警不公平待遇，其乃於民國94年4
    月13日19時許，陪同廖鐵禎前往高雄火車站大廳，適逢該分
    駐所警員陳天順正身著制服，在火車站大廳執行守望勤務，
    負責維護火車站大廳之秩序，甲○○明知警員陳天順正在執
    行公務，竟上前與陳天順理論，並基於侮辱公務員之犯意，
    而在火車站大廳之不特定多數人得以進出之場所，以臺語對
    於依法執行職務之公務員即警察陳天順辱罵「垃圾警察」之
    語，而當場侮辱（妨害名譽部分未據告訴）。
二、案經臺灣高雄地方法院檢察署檢察官自動檢舉偵查起訴。
    理  由
壹、程序方面
    證人許智杭、陳天順、周財榮於偵查中由檢察官以證人身分
    予以傳訊，經諭知具結義務並告以偽證罪之處罰規定後命渠
    等為陳述，訊問過程中被告雖未經檢察官傳喚到庭，然上開
    證人嗣於原審中亦以證人身分到庭具結作證，並經被告在場
    對質、詰問，是被告之在場權及反對詰問權已獲保障，且證
    人許智杭、陳天順、周財榮於偵查中之陳述並無「顯有不可
    信之情況」，則上開證人於偵查及原審中具結後之證述，依
    刑事訴訟法第159 條之1 第1 項、第2 項之規定，自均有證
    據能力，得作為本案之證據。
貳、實體方面
一、訊據被告對於在上開時間、地點為廖鐵禎之事至火車站找陳
    天順理論乙節，固不否認，惟矢口否認有何侮辱公務員犯行
    ，辯稱：伊沒有和警察發生爭執，也沒有罵陳天順「垃圾警
    察」，在談話中，伊有出示名片給陳天順看，陳天順就馬上
    把伊的名片丟到地下，然後扭住伊的右手臂，罵伊「垃圾律
    師、民進黨敗類」，把伊推到門口外面，伊就離開現場云云
    。經查：
(一)被告確實於前揭時間、地點，以臺語對於依法執行職務之警
    察陳天順辱罵「垃圾警察」之情，業據證人陳天順於原審結
    證綦詳（見原審卷第61、62頁），復據在場證人即當時至火
    車站欲搭乘火車之民眾許智杭於原審具結證述：當時有看到
    陳天順、甲○○在拉拉扯扯，有聽到陳天順、甲○○在爭吵
    ，有聽到「垃圾警察」、「民進黨敗類」的話語等明確（見
    原審卷第65至67頁），另在場證人即當時值班警員周財榮亦
    在原審具結證稱：當時甲○○、陳天順在大廳爭吵時，因為
    距離比較遠伊沒有聽到，甲○○、陳天順要走出大廳在側門
    處時，伊有聽到甲○○罵陳天順「垃圾警察」，伊當時有大
    聲制止，說不可這樣等語（見原審卷第68至70頁），均可佐
    證被告與陳天順發生言語爭執後，當場辱罵陳天順「垃圾警
    察」之情。
(二)被告以「垃圾警察」辱罵陳天順，既經上開3 位證人證述明
    確，應可排除證人誤聽之虞。綜上所述，被告空言否認，係
    為事後圖卸之詞，尚無可取，本件事證明確，被告侮辱陳天
    順之犯行洵堪認定，應予依法論科。
二、按刑法規定之侮辱，係行為人以粗鄙之言語、舉動、文字、
    圖畫侮謾、辱罵或為其他輕蔑他人人格之行為已足。查被告
    在不特定人得以共見共聞之高雄火車站大廳，公然對執行職
    務之警察陳天順辱罵「垃圾警察」，依據社會通念，足以貶
    損陳天順之社會評價，具有輕蔑陳天順，使陳天順難堪之用
    意，顯屬侮辱之言語，故核被告所為，係犯刑法第140 條第
    1 項於公務員依法執行職務時當場侮辱罪。
三、原判決以被告罪證明確，因而依刑法第140條第1項、修正前
    刑法第41條第1項前段、罰金罰鍰提高標準條例第1條前段、
    修正前罰金罰鍰提高標準條例第2 條規定，並審酌被告前曾
    有2 次酒醉駕車之前科紀錄，被告為處理民眾之事，希望找
    警察溝通處理，立意雖佳，惟其既身為律師，平日即係職司
    為人解決困難，平紛止爭之工作，應熟知對於任何糾紛之解
    決，應本諸理性、和平手段與態度為之，然竟因一時言語不
    合，即出言謾罵，忽視人際相處，本應彼此相互尊重，不應
    動輒以帶有輕蔑、嘲笑意味之言語相向，顯然對於依法執行
    職務之警察毫不尊重，任意辱罵正在執行職務公務員，無視
    公權力之存在，妨害國家公務之順利進行，法紀觀念淡薄，
    惟念其已為65歲高齡之長者，並參以其犯後否認犯行之態度
    ，及未與對方達成和解，與其犯罪之動機、手段、目的及對
    社會造成之危害等一切情狀，而量處拘役59日，並諭知易科
    罰金之折算標準。經核原判決認事用法均無違誤，量刑亦稱
    允當。被告上訴意旨仍執前詞否認犯罪，指摘原判決不當，
    為無理由，應予駁回。
四、被告行為後，罰金罰鍰提高標準條例第2 條業已刪除，而刑
    法第41條第1 項之規定，已於94年1 月7 日修正，將易科罰
    金之折算標準，由「得以（銀元）1 元以上3 元以下」折算
    1 日，提高為「以新臺幣1 千元、2 千元、3 千元折算1 日
    」，並於95年7 月1 日起施行，經比較新舊法結果，以被告
    行為時之舊法有利於被告，是依刑法第2 條第1 項前段之規
    定，應適用被告行為時之舊法即修正前刑法第41條第1 項前
    段、修正前罰金罰鍰提高標準條例第2 條之規定，諭知易科
    罰金之折算標準。又行為後法律有變更者，依修正前刑法第
    2 條第1 項之規定，以適用裁判時法為原則，如行為時法有
    利於行為人，則例外適用行為時法；依修正後刑法第2 條第
    1 項規定，以適用行為時法為原則，惟如裁判時法有利於行
    為人，則例外的適用裁判時法。以往實務見解，認原判決未
    及比較適用新舊法時，上訴後，雖比較結果以舊法有利於行
    為人，而原判決別無其他撤銷事由，仍應由本院以此為由撤
    銷改判。惟修正後之規定係以適用行為時法為原則，因此原
    判決雖未及比較適用，然上訴本院後，經比較新舊法，行為
    後之法律並非較有利於行為人，仍應適用行為時法，則原判
    決適用行為時法即無不當，自不構成撤銷之事由。
五、被告陳天順被訴公然侮辱部分，業經原審判決確定，自不另
    論列，附此敘明。
據上論結，應依刑事訴訟法第368條，判決如主文。
本案經檢察官沈紹嘉到庭執行職務。
中    華    民    國    95    年    11    月    24    日
                  刑事第七庭    審判長法  官  莊飛宗
                                      法  官  黃憲文
                                      法  官  孫啟強
以上正本證明與原本無異。
不得上訴。
中    華    民    國    95    年    11    月    24    日
                                      書記官  黃富美
附錄本件判決論罪科刑法條：
刑法第140條:
於公務員依法執行職務時，當場侮辱，或對於其依法執行之職務
公然侮辱者，處六月以下有期徒刑、拘役或一百元以下罰金。
對於公署公然侮辱者亦同。


司法院資訊處製作；財團法人民間司法改革基金會備份。
